【裁判字號】    98,交抗,2309
【裁判日期】    981013
【裁判案由】    違反道路交通管理處罰條例
【裁判全文】
臺灣高等法院交通事件裁定            98年度交抗字第2309號
抗  告  人
即受處分人  甲○○
上列抗告人因違反道路交通管理處罰條例案件，不服臺灣臺北地
方法院九十八年度交聲字第二四一八號，中華民國九十八年九月
四日裁定（原處分案號：北市裁申字第裁二二─ＡＥＷ八二五四
九七號），提起抗告，本院裁定如下：
    主  文
抗告駁回。
    理    由
一、原裁定意旨略以：受處分人即異議人甲○○於民國（下同）
    九十八年一月二十三日十一時十八分，駕駛車號一○三二─
    ＡＢ號自用小客貨車，在臺北市中正區○○○路、林森北路
    口違規左轉，而為警以受處分人有違反道路交通管理處罰條
    例第四十八條第一項第二款規定（不依標誌、標線、號誌指
    示）之行為，予以掣單舉發。嗣受處分人未於舉發通知單上
    所載之應到案日期前（即九十八年二月八日前）向原處分機
    關提出申訴且逾應到案期限三十日以上六十日以內，原處分
    機關乃依道路交通管理處罰條例第四十八條第一項第二款、
    第六十三條第一項第一款及違反道路交通管理事件統一裁罰
    基準表規定，逕行裁處新臺幣一千四百元罰鍰，並記違規點
    數一點。原處分核無違誤，受處分人之異議為無理由，應予
    駁回等語。
二、抗告意旨略以：(一)原裁定認執行職務之公務員與伊夙無嫌隙
    ，其公正執法應可期待，但伊與員警亦夙無嫌隙，且始終坦
    承有違規並簽名，伊之誠信亦可期待，否則「官必好官，民
    即刁民」，不啻歧視一般百姓。(二)原裁定認員警交付罰單給
    駕駛人或行為人收受，為吾人一般生活經驗，但疏忽或忘記
    與能力、操守或經驗，均無因果關係，原審認可能係伊不知
    塞到哪裡去，員警亦可能不知塞到哪裡去，原裁定之邏輯推
    理，令人詫異。(三)本件爭執在伊是否持有罰單，忘記或疏失
    是一種心智狀態，同樣存在於伊和員警之第六意識，原審為
    何認為人民之頭腦會有問題，公務員不會有問題。(四)員警未
    宣讀重要內容，要求伊詳加審閱，或提醒繳納罰鍰，而監理
    所除詢問車牌外，亦應詢問伊身分證號碼，當不至於查無車
    輛違規紀錄，且裁決所亦應適時催繳。綜上所述，懇請撤銷
    原裁定，仍僅依新臺幣六百元裁罰云云。
三、按汽車駕駛人轉彎時，有不依標誌、標線、號誌指示者，處
    新臺幣六百元以上一千八百元以下罰鍰，有前開情形者，記
    違規點數一點，道路交通管理處罰條例第四十八條第一項第
    二款、第六十三條第一項第一款分別定有明文。
四、本院經查：
  (一)本件抗告人即受處分人甲○○駕駛前開車輛，於前揭時、地
    遭臺北市政府警察局中正第一分局警備隊執勤員警攔停舉發
    其有「不依標誌、標線、號誌指示而違規左轉」之事實，為
    受處分人所自承，且經證人即舉發員警乙○○到庭證述明確
    （見原審卷第十九頁、第十九頁背面），並有臺北市政府警
    察局舉發違反道路交通管理事件通知單、臺北市交通事件裁
    決所違反道路交通管理事件裁決書、臺北市政府警察局中正
    第一分局九十八年四月二十九日北市警中正一分交字第○九
    八三○七五九五○○號函、臺北市交通事件裁決所九十八年
    五月二十七日北市裁申字第○九八三四一五○八○○號函及
    證人結文各一份附卷（原審卷第六頁至第十一頁參見）可稽
    ，故受處分人確有不依標誌、標線、號誌指示而違規左轉之
    行為，應堪認定。
  (二)抗告人雖辯稱：員警疏忽或忘記交付罰單給伊收受，原裁定
    逕認員警交付罰單給駕駛人或行為人收受係一般生活經驗之
    邏輯推理有誤，伊未持有罰單，伊誠信亦可期待云云，惟據
    證人即舉發員警乙○○於原審法院訊問時證述：「（本件舉
    發經過為何？）當天我是服早上八點至中午十二點交通執法
    勤務，在本案舉發時間，在忠孝東路一段八十四巷口攔停違
    規左轉的車輛，上午十一點時，受處分人駕駛汽車，由林森
    北路由北向南行駛違規左轉忠孝東路一段，我就依規定攔停
    該車輛，先告知違規事項，請受處分人出示證件，依法告發
    ；（你告發時，受處分人有無在舉發通知單上簽名？）有；
    （受處分人簽完名後，你有無將舉發通知單交給受處分人？
    ）我是連同證件及罰單交給受處分人；（受處分人當天有拒
    收舉發通知單的情況？）沒有；（所以你確定舉發通知單有
    交給受處分人？）我確定，因為如果違規人拒收的話，我們
    依規定要在舉發通知單上記載拒收紅單的原因」等語（原審
    卷第十九頁、第十九頁背面參見）明確，核與舉發通知單上
    「收受通知聯者簽章」欄內確有受處分人之簽名相符，是前
    開舉發通知單自應認執勤員警已於舉發當日現場交予受處分
    人簽名、收執。抗告人既未就執勤警員之舉發程序有誤提出
    確實證據以供調查，亦無任何證據足資證明執勤警員有捏造
    事實之情事，則執勤警員本其維護交通秩序、安全職責所為
    之舉發程序，自應受到合法、正確之推定，且衡諸執勤警員
    乙○○既係在場親自處理前揭違規案件之人，自具有為證人
    之適格，並與抗告人素無仇隙，復於原審法院訊問時經具結
    以擔保其供述之真實性及憑信性，並無甘冒觸犯偽證之罪責
    ，故意構詞誣陷受處分人之必要，證人乙○○前開證述情節
    自屬信實，受處分人徒以己見否認原審上開認定，已嫌無憑
    ，委無足採。
  (三)又受處分人另辯稱：員警未宣讀重要內容，要求伊詳加審閱
    ，或提醒繳納罰鍰，監理所除詢問車牌外，亦應詢問伊身分
    證號碼，且裁決所亦應適時催繳，如此方不致使伊被加重處
    罰云云。然按行為人有道路交通管理處罰條例之情形者，應
    填製舉發違反道路交通管理事件通知單，並於被通知人欄予
    以勾記，當場舉發者，應填記駕駛人或行為人姓名、性別、
    出生年月日、地址、身分證統一編號及車主姓名、地址、車
    牌號碼、車輛種類。被查獲之駕駛人或行為人為受處分人時
    ，應於填記通知單後將通知聯交付該駕駛人或行為人簽名或
    蓋章收受之；拒絕簽章者，仍應將通知聯交付該駕駛人或行
    為人收受，並記明其事由及交付之時間；拒絕收受者，應告
    知其應到案時間及處所，並記明事由與告知事項，視為已收
    受，違反道路交通管理事件統一裁罰基準及處理細則第十一
    條第一項第一款定有明文。經查，本件執勤員警因於上開時
    地發覺受處分人駕駛汽車有不依標誌、標線、號誌指示而違
    規左轉之行為，當場攔停掣單舉發，受處分人於舉發通知單
    上「收受通知聯者簽章」欄內簽名，且未拒絕收受舉發通知
    單等情，業據證人乙○○到庭證述明確，揆諸前開規定，受
    處分人既非拒絕收受該通知單，舉發單位自無須再告知其應
    到案時間及處所甚為明確，且受處分人於遭員警舉發時，即
    已知悉有此情事存在，其相關申訴權利或得以繳納最低金額
    罰鍰結案之利益，均未受到限制，況現今監理單位設有網路
    、電話可供查詢違規事項，受處分人於事後不作積極、完整
    之查詢及處理，致未於應到案期限（即九十八年二月八日）
    內到案，難謂非因可歸責於自己之事由致遲誤期日，應自負
    其不利益之後果，是受處分人此部分之辯解，亦不足執為有
    利之認定。
五、綜上所述，原法院維持原處分機關依前揭規定之裁處結果，
    駁回受處分人之聲明異議，認事用法，均無不合。受處分人
    執前詞提起抗告，為無理由，應予駁回。
六、據上論結，應依道路交通案件處理辦法第二十六條，刑事訴
    訟法第四百十二條，裁定如主文。
中    華    民    國    98    年    10    月    13    日
                  刑事第二庭審判長法  官  洪光燦
                                  法  官  林恆吉
                                  法  官  宋明蒼
以上正本證明與原本無異。
不得再抗告。
                                  書記官  駱麗君
中    華    民    國    98    年    10    月    13    日


司法院資訊處製作；財團法人民間司法改革基金會備份。
